臺灣臺中地方法院刑事判決
                                      110年度易字第956號
公  訴  人  臺灣臺中地方檢察署檢察官
被      告  劉啟光



上列被告因妨害自由等案件，經檢察官提起公訴（109年度偵字
第36413號），本院判決如下：
    主    文
劉啟光犯侵入住宅罪，處拘役肆拾日，如易科罰金，以新臺幣壹
仟元折算壹日；又犯毀損他人物品罪，處拘役參拾日，如易科罰
金，以新臺幣壹仟元折算壹日；又犯強制未遂罪，處拘役參拾日
，如易科罰金，以新臺幣壹仟元折算壹日。應執行拘役柒拾日，
如易科罰金，以新臺幣壹仟元折算壹日。
    犯罪事實
一、劉啟光係鄭名珊之前男友，因不滿鄭名珊與之分手，於民國
    109年11月13日6時15分許，在臺中市○○區○○路0段000巷
    00號鄭名珊住處外巷口與鄭名珊談論分手金錢問題，見鄭名
    珊起身返回住處，竟基於侵入住宅之犯意，未經鄭名珊同意
    ，即尾隨鄭名珊進入該屋，且經鄭名珊要求其離去後仍滯留
    在內，嗣經鄭名珊報警後始暫時佯為離去，其後，被告又基
    侵入住宅之接續犯意，於同日6時51分許，拉扯大門後進入
    鄭名珊上開住處，並另基於毀損及強制之犯意，先砸損屋
    內之椅子，造成該椅刮損掉漆後，再以強暴脅迫之方式，強
    取先前贈與鄭名珊、放置在鳥籠內之鸚鵡1隻，經鄭名珊與
    之發生拉扯，並經警到場處理，遂未能強取鸚鵡離開現場而
    未遂。
二、案經鄭名珊訴由臺中市政府警察局第五分局報告臺灣臺中地
    方檢察署檢察官偵查起訴。
    理    由
一、證據能力本案下列據以認定之被告以外之人於審判外之言詞
    或書面證據等供述證據，公訴人及被告在本庭審理時均未爭
    執其證據能力，復經本庭審酌認該等證據之作成無違法、不
    當或顯不可信之情況，依刑事訴訟法第159條之5規定，均有
    證據能力；又本案認定事實引用之卷內其餘非供述證據，並
    無證據證明係公務員違背法定程序取得，依同法第158條之4
    規定反面解釋，亦均有證據能力。
二、認定犯罪事實所憑證據及理由上揭犯罪事實，業據被告劉啟
    光於本院審理時坦承不諱（見本院卷P75），且有告訴人鄭
    名珊於警詢時及偵查中之指證可按（偵卷P31至34、P115至1
    16），並有109年11月13日職務報告、監視器錄影翻拍照片
    及現場照片（見偵卷P29、P41至51）等資料附卷可佐，足認
    被告上開任意性自白與事實相符，堪予採信。是本案事證明
    確，被告上開犯行洵堪認定，應依法論罪科刑。
三、論罪科刑
(一)核被告劉啟光所為，係犯刑法第306條第1項之侵入住宅罪、
    刑法第354條之毀損他人物品罪及刑法第304條第2項之強制
    未遂罪。按刑法第306條第2項後段規定之留滯住宅罪，乃指
    行為人原先進入之行為，並非法所不許者，但該許可理由消
    失後，仍持續置身其內而不退去之消極行為；若初始即為無
    故進入，則其受退去之要求，應屬刑法第306條第1項之無故
    侵入行為之一部分，自無另以刑法306條第2項後段規定論罪
    之必要，是被告第一次侵入告訴人住處後，經要求離去後仍
    滯留在內之行為，應不另成立刑法306條第2項後段規定之罪
    。又被告係基於同一侵入住宅之決意（依告訴人之指證【見
    偵卷P116】，被告第一次侵入住宅經警勸離後，仍在屋外向
    警表示「在那邊是他的自由」等語，且不久即又再次侵住告
    訴人住宅，是其侵入住宅之決意並未中斷），於密切接近之
    時、地接續先後2次侵入告訴人之住宅，而侵害同一法益，
    各行為之獨立性極為薄弱，依一般社會健全觀念，難以強行
    分開，在刑法評價上，以視為數個舉動之接續施行，合為包
    括之一行為予以評價，較為合理，應論以接續犯一罪。再被
    告所犯上開侵入住宅、毀損他人物品及強制未遂3罪名，犯
    意各別，行為互殊，應分論併罰。
(二)被告已著手強制行為之實行而尚未遂行強制目的（即強取鸚
    鵡離開現場），為未遂犯，應依刑法第25條第2項規定，減
    輕其刑。
(三)爰以被告之責任為基礎，審酌：1.被告僅因分手爭執，即率
    爾侵入告訴人之住宅，並毀損告訴人所有物品，且欲強行取
    回已贈與告訴人之物品，不但危害告訴人居住安寧，並造成
    告訴人財產上損害及妨害告訴人行使持有受贈物之權利，所
    為顯非可取。2.被告坦承犯行，但告訴人迄未為原諒被告之
    犯後態度。3.被告自陳之智識程度、家庭經濟狀況（見本院
    卷P76）等一切情狀，量處如主文所示之刑及諭知易科罰金
    之折算標準，並考量先後犯行關連性而為整體評價，定其應
    執行刑及諭知易科罰金之折算標準，以示懲戒。
據上論斷，應依刑事訴訟法第299條第1項前段，刑法第306條第1
項、第354條、第304條第2項、第25條第2項、第41條第1項前段
、第51條第6款，刑法施行法第1條之1第1項，判決如主文。
本案經檢察官鄭仙杏提起公訴，檢察官林卓儀到庭執行職務。
中　　華　　民　　國　 110　　年　　9 　　月　　16　　日
                  刑事第四庭    法  官  王振佑
以上正本證明與原本無異。
如不服本判決應於收受判決後20日內向本院提出上訴書狀，並應
敘述具體理由；其未敘述上訴理由者，應於上訴期間屆滿後20日
內向本院補提理由書（均須按他造當事人之人數附繕本）「切勿
逕送上級法院」。
                                書記官  王淑燕
　　　　　　　　　　　　　　　　
中　　華　　民　　國　　110 　年　　9 　　月　　16　　日
附錄論罪科刑法條：
刑法第306條
無故侵入他人住宅、建築物或附連圍繞之土地或船艦者，處 1
年以下有期徒刑、拘役或 9 千元以下罰金。
無故隱匿其內，或受退去之要求而仍留滯者，亦同。
刑法第354條
毀棄、損壞前二條以外之他人之物或致令不堪用，足以生損害於
公眾或他人者，處 2 年以下有期徒刑、拘役或 1 萬 5 千元以
下罰金。
刑法第304條
以強暴、脅迫使人行無義務之事或妨害人行使權利者，處 3 年
以下有期徒刑、拘役或 9 千元以下罰金。
前項之未遂犯罰之。